【裁判字號】    99,司財管,79
【裁判日期】    990714
【裁判案由】    指定遺產管理人
【裁判全文】
臺灣臺南地方法院民事裁定            99年度司財管字第79號
聲  請  人  南山人壽保險股份有限公司
法定代理人  乙○○
上列聲請人聲請對被繼承人丙○○選任遺產管理人事件，本院裁
定如下：
    主      文
選任財政部國有財產局臺灣南區辦事處臺南分處為被繼承人丙○
○之遺產管理人。
聲請程序費用新臺幣壹仟元由被繼承人丙○○之遺產負擔。
    理      由
一、按繼承人均拋棄其繼承權者，準用關於無人承認繼承之規定
    ，民法第1176條第6項定有明文。又繼承開始時，繼承人之
    有無不明，而不能依民法第1177條選定遺產管理人時，得由
    利害關係人聲請法院選任之，民法第1178條第2項亦定有明
    文。
二、本件聲請意旨略以：
    (一)緣被繼承人丙○○（男，民國○○年○月○○日生，身分證統
      一編號：Ｚ000000000號，98年11月27日死亡，生前最後住
      所：臺南縣仁德鄉○○村○○鄰○○街48巷1弄16號）於92
      年12月4日將所有不動產設定抵押權予聲請人，擔保其本
      人對聲請人現在及將來所負一切債務之清償，並已辦理抵
      押權設定登記在案。
    (二)嗣被繼承人於92年12月5日依上開約定向聲請人借款新臺
      幣(下同)160萬元，並約定共分180其按月償還本息，然被
      繼承人於99年1月5日起即未繳納本息，迄今已逾二期未繳
      ，查扣除已清償部份，至98年12月4日止，尚逾本金1,272
      ,885元及利息、遲延違約金未繳。
    (三)被繼承人於98年11月27日死亡，經查其法定繼承人已全部
      辦理拋棄繼承。茲因被繼承人有遺產可供執行，然被繼承
      人丙○○現無民法第1138條所列之法定繼承人，且其親屬
      亦未依同法第1177條選任遺產管理人，得由利害關係人聲
      請法院選任之；為此聲請人狀請鈞院鑒核，為被繼承人丙
      ○○選任遺產管理人等語。
三、經查：聲請人主張之前開事實，業據提出抵押權設定契約書
    影本1件、臺南縣歸仁地政事務所他項權利證明書影本1件、
    抵押權借款約定書影本1件、被繼承人丙○○除戶謄本1件、
    99年4月25日南院龍家柔99司繼字第118號准予備查通知函影
    本1件附卷為憑。並經本院依職權調閱本院99年度司繼字第
    118號拋棄繼承事件卷宗核閱綦詳，是聲請人之主張應足採
    信。又查被繼承人丙○○死亡後，其法定繼承人皆已依法拋
    棄繼承權經本院准予備查，且未準用民法第1177條之規定選
    定遺產管理人，而被繼承人丙○○為聲請人之債務人，故聲
    請人以利害關係人之身分聲請選任被繼承人丙○○之遺產管
    理人，核與上開規定並無不合，應予准許。
四、按公示催告期限屆滿，無繼承人承認繼承時，其遺產於清償
    債權，並交付遺贈物後，如有剩餘，歸屬國庫；又按非公用
    國有財產以財政部國有財產局為管理機關，民法第1185條、
    國有財產法第12條分別定有明文。查本件被繼承人之法定繼
    承人皆已依法拋棄繼承權經本院准予備查，復未準用民法第
    1177條之規定選定遺產管理人，且經本院函詢被繼承人丙○
    ○原繼承人即配偶甲○○、弟丁○○有無擔任被繼承人丙○
    ○之遺產管理人之意願，迄今均未回覆本院，足徵被繼承人
    丙○○之原繼承人對被繼承人丙○○遺產之處置已漠不關心
    ；又查被繼承人丙○○之遺產，倘無人承認繼承時，將於清
    償債權，交付遺贈物後，歸屬國庫，為使被繼承人丙○○遺
    產之處置順利進行，本院認選任財政部國有財產局臺灣南區
    辦事處臺南分處為被繼承人丙○○之遺產管理人為適當。
五、依非訟事件法第157條、第24條第1項，裁定如主文。
中    華    民    國    99    年    7    月    14    日
                  家事法庭      司法事務官  林可婷
以上正本係照原本作成
如對本裁定抗告須於裁定送達後10日內向本院提出抗告狀
中    華    民    國    99    年    7    月    14    日
                                書記官  陳世明

司法院資訊處製作；財團法人民間司法改革基金會備份。
